【裁判字號】    98,上訴,382
【裁判日期】    980424
【裁判案由】    毒品危害防制條例
【裁判全文】
臺灣高等法院臺南分院刑事判決         98年度上訴字第382號
上  訴  人
即  被  告  甲○○
上列上訴人因違反毒品危害防制條例案件，不服臺灣臺南地方法
院97年度訴字第1951號中華民國98年1月23日第一審判決（起訴
案號：臺灣臺南地方法院檢察署97年度毒偵字第2457號），提起
上訴，本院判決如下：
    主  文
上訴駁回。
    理  由
一、按刑事訴訟法第三百六十一條、第三百六十七條規定，不服
    地方法院之第一審判決而上訴者，應提出上訴書狀，並敘述
    「具體理由」，為上訴必備之程式；其所提出之書狀未敘述
    上訴理由，或僅曾以言詞陳述上訴理由者，均應於上訴期間
    屆滿後二十日內補提理由書於第一審法院。第一審法院經形
    式審查，認逾期未補提上訴理由者，應定期間先命補正；逾
    期未補正者，為上訴不合法律上之程式，應以裁定駁回。倘
    「已提出上訴理由」，但所提非屬具體理由者，則由第二審
    法院以上訴不合法律上之程式，判決駁回。而所謂「具體理
    由」，必依據卷內既有訴訟資料或提出新事證，指摘或表明
    第一審判決有何採證認事、用法或量刑等足以影響判決本旨
    之不當或違法，而構成應予撤銷之具體事由，始克當之（例
    如：依憑證據法則具體指出所採證據何以不具證據能力，或
    依憑卷證資料，明確指出所為證據證明力之判斷如何違背經
    驗、論理法則）；倘僅泛言原判決認定事實錯誤、違背法令
    、量刑失之過重或輕縱，而未依上揭意旨指出具體事由，或
    形式上雖已指出具體事由，然該事由縱使屬實，亦不足以認
    為原判決有何不當或違法者（例如：對不具有調查必要性之
    證據，法院未依聲請調查亦未說明理由，或援用證據不當，
    但除去該證據仍應為同一事實之認定），皆難謂係具體理由
    ，俾與第二審上訴制度旨在請求第二審法院撤銷、變更第一
    審不當或違法之判決，以實現個案救濟之立法目的相契合，
    並節制濫行上訴（最高法院九十七年度台上字第八九二號判
    決參照。）。
二、上訴意旨略以：「上訴人因多次違反毒品危害防制條例案件
    ，深感自身之錯誤犯行，帶給家庭及社會負擔，因此在警詢
    筆錄中，已具體指明所施用之毒品海洛因係向綽號「蝦仔」
    之「王潤秋」男子購買，警方並據此循線查獲王潤秋犯賣毒
    品海洛因罪嫌。又上訴人之母年邁多病，常需上訴人載去醫
    院看病，而現在家中只有上訴人與母親同住，有許多事情都
    需上訴人從旁協助，故請體恤上訴人悔悟之心，從輕判刑或
    免除其刑，給予美沙東代替療法，讓上訴人有重生之機會」
    云云。
三、經查：
(一)、上訴人即被告甲○○前因施用第一級毒品海洛因案件，經原
    審法院以九十二年度毒聲字第一二三一號裁定令入戒治處所
    ，指揮書執行完畢日為民國（下同）九十三年七月二日，於
    同年六月十一日釋放出所，經送強制戒治期滿，由臺灣臺南
    地方法院檢察署檢察官於九十三年七月二十二日，以九十三
    年度戒毒偵字第一六二號不起訴處分確定。甲○○又因施用
    毒品及傷害案件，經原審法院分別以九十五年度訴字第五八
    三號判決、九十五年度訴字第六一四號判決判處有期徒刑十
    月、一年六月，上開二罪嗣經原審法院以九十六年度聲減字
    第七一四號裁定減刑，並定應執行刑為有期徒刑一年一月確
    定，甫於九十六年七月十六日執行完畢。
(二)、於強制戒治執行釋放後五年內之九十七年八月三十一日上午
    五時許，在臺南市體育公園廁所內，以將第一級毒品海洛因
    放置於注射針筒內加水稀釋，再以注射針筒注射雙手靜脈之
    方式，施用第一級毒品海洛因一次。
四、原審法院以：上訴人即被告就其所為施用第一級毒品罪之犯
    行於警詢、偵查及原審審理時均已坦承不諱，並有臺南市警
    察局第二分局扣押筆錄、扣押物品目錄表、勘驗採尿同意書
    、臺南市警察局第二分局扣押筆錄臺南市警察局第二分局送
    驗尿液及年籍對照表一紙、初步檢驗報告書、詮昕科技股份
    有限公司九十七年九月十五日檢驗報告一紙等附卷為憑（見
    警卷第六至十頁、偵查卷第十二頁），堪認被告上開任意性
    自白與事實相符，應可採信。本件事證明確，被告犯行洵堪
    認定。核被告甲○○所為，係違反毒品危害防制條例第十條
    第一項之施用第一級毒品罪。其持有第一級毒品之低度行為
    ，為進而施用之高度行為所吸收，不另論罪。被告有犯罪事
    實欄所示之前科紀錄及徒刑執行等情，有臺灣高等法院被告
    前案紀錄表在案可憑，其於五年以內故意再犯本件有期徒刑
    以上之罪，為累犯，應依刑法第四十七條第一項規定，加重
    其刑。又查被告甲○○為警查獲後，於警詢中即已具體指明
    其所施用之第一級毒品海洛因係向綽號「蝦仔」之「王潤秋
    」之男子所購得，員警乃據以循線查獲，並以王潤秋涉有販
    賣第一級毒品海洛因罪嫌，移送臺灣臺南地方法院檢察署為
    後續之偵查，有臺南市警察局第二分局九十七年十二月十日
    南市警二刑字第09742282690號函送之九十七年八月三十一
    日被告甲○○調查筆錄二份及指認犯罪嫌疑人紀錄表、偵查
    隊之查證報告、刑事案件報告書各一份附卷可參（見原審卷
    第二七至三七頁），被告既就其所施用之第一級毒品海洛因
    供出來源，並使偵查機關因而破獲，被告所為自與前開法條
    減刑之要件相符，而得予以減輕其刑。又被告前開犯行有加
    重、減輕刑責事由，依法應先加後減。審酌被告曾因施用毒
    品案件，經裁定令入戒治處所施以強制戒治，最近一次甫因
    施用第一級毒品犯行，經原審法院以九十七年度訴字第一六
    六三號判決判處應執行有期徒刑一年一月在案，此有上開刑
    案資料在卷足參，仍未戒除毒癮，復犯本件施用第一級毒品
    之犯行，顯見其毒癮甚深，意志不堅，全無悔改之意，惟念
    其施用毒品之犯行乃自戕一己之身體健康，對於他人生命、
    身體、財產等法益，尚無明顯而重大之實害，犯罪後復坦承
    犯行，態度良好等一切情狀，量處有期徒刑八月。又查獲之
    第一級毒品海洛因，不問屬於犯人與否，應沒收銷燬之，毒
    品危害防制條例第18條第1項前段定有明文。本件扣案疑似
    第一級毒品海洛因之白色塊狀粉末1小包（不含外包裝袋，
    檢驗前淨重0.151公克、檢驗後淨重0.139公克），經臺南市
    政府警察局第二分局依龍騰科技之試劑檢驗盒（海洛因）試
    劑初步檢驗、及經高雄市立凱旋醫院以化學呈色法及氣相層
    析質譜儀分析法鑑定結果，確含第一級毒品海洛因之成分，
    此有臺南市警察局第二分局搜索扣押筆錄、扣押物品目錄表
    、查獲甲○○涉毒品案初步檢驗報告書、高雄市立凱旋醫院
    濫用藥物成品檢驗鑑定書各1紙在卷可佐，足徵該扣案物係
    屬毒品危害防制條例第2條第2項第1款所列之第一級毒品海
    洛因無訛，應依毒品危害防制條例第18條第1項前段規定，
    宣告沒收銷燬之；至因鑑驗耗盡之海洛因既已滅失，自無庸
    再為沒收銷燬之諭知。另裝載上開海洛因用之空包裝袋1 個
    ，為被告所有，用以防止毒品裸露、逸出及潮濕，並便於攜
    帶使用之物，業據被告供明在卷，應依刑法第38條第1項第2
    款規定併予宣告沒收。原審法院已詳敘認定上訴人犯罪事實
    之理由、證據及量刑審酌之事由，從形式上審查，並無違背
    法令之情形。
五、上訴人提起上訴，僅略謂其於警詢中即已具體指明購買來源
    為王潤秋，並因此循線查獲，有悔悟之心；且母親年邁多病
    ，須由其照護云云，乃就原審已為審酌之量刑減輕事由，再
    次申明，而其前開所提之個人事由，亦僅在說明其現實情況
    ，均未依據卷內既有訴訟資料或提出新事證，指摘或表明第
    一審判決有何採證認事、用法或量刑等足以影響判決本旨之
    不當或違法之具體事由（按上訴理由是否具體，係屬第二審
    審查之範圍，不在命補正之列，刑事訴訟法第三百六十一條
    修正立法理由參照）。按之上開規定，本件上訴顯屬違背法
    律上之程式，自應予駁以回，並不經言詞辯論為之。
六、依刑事訴訟法第三百六十七條前段、第三百七十二條，判決
    如主文。
中    華    民    國    98    年    4     月    24    日
                  刑事第三庭    審判長法  官  陳義仲
                                      法  官  蘇清水
                                      法  官  宋明中
以上正本證明與原本無異。
如不服本判決應於收受送達後10日內向本院提出上訴書狀，其未
敘述上訴理由者，並得於提起上訴後10日內向本院補提理由書（
均須按他造當事人之人數附繕本）「切勿逕送上級法院」。
                                      書記官  黃子起
中    華    民    國    98    年    4     月    24    日


司法院資訊處製作；財團法人民間司法改革基金會備份。
